【裁判字號】    89,上訴,822
【裁判日期】    890829
【裁判案由】    違反槍彈藥刀械管制條例
【裁判全文】
臺灣高等法院高雄分院刑事判決                    八十九年度上訴字第八二二號
    上  訴  人  台灣高雄地方法院檢察署檢察官
    被      告  甲○○○
右上訴人因被告違反槍砲彈藥刀械管制條例案件，不服臺灣高雄地方法院八十九年度
訴字第六五０號中華民國八十九年五月二十三日第一審判決（起訴案號：臺灣高雄地
方法院檢察署八十九年度偵字第二二四四號），提起上訴，本院判決如左：
    主  文
原判決撤銷。
甲○○○未經許可，持有可發射子彈具有殺傷力之土造長槍，處有期徒刑壹年貳月，
併科罰金新台幣貳拾萬元，罰金如易服勞役，以罰金總額與陸個月之日數比例折算，
緩刑貳年。扣案之土造長槍壹支（槍枝管制編號0000000000號）沒收。
    事  實
一、甲○○○明知未經許可不得持有可發射子彈具有殺傷力之槍枝，竟於民國八十九
    年一月十八日，未經許可，持有可發射子彈具有傷殺力之土造長槍一支，嗣於同
    日下午二時三十分許，在高雄縣三民鄉○○段二十三號林地為警查獲，並扣得該
    土造長槍一支。
二、案經高雄縣警察局六龜分局移送臺灣高雄地方法院檢察署檢察官偵查起訴。
    理  由
一、訊之被告甲○○○，固坦承持有上開槍支之事實，惟辯稱：該槍枝係在其所種植
    之梅子林內拾獲，其於拾獲後，欲送去警察局繳交，不意卻在中途為警查獲云云
    。查被告之犯行，有扣案之土造長槍一枝可證，而該扣案槍枝經送請內政部警政
    署刑事警察局鑑定結果，認該槍枝係由具擊發機構之木質槍身加裝金屬槍管而成
    之土造長槍，以打擊底火引爆槍管內之火藥為發射動力，機械性能良好，而具殺
    傷力，有該局八十九年一月三十日刑鑑字第一一九六一號鑑驗通知書可參。被告
    於為警查獲後，經警訊其為何不將該土製槍枝報繳警方處理，其則答稱：「我不
    知道要怎麼處理，我就要帶回家給先生看」，其於偵查中亦稱：槍枝係在其林地
    發現，就檢回家等語，均稱其係欲將槍枝帶回家甚明。再者，被告係於駕自用小
    貨車往三民鄉民生二村途中，為警盤查而查獲之事實，業經證人即查獲之警員周
    永榮於原審法院審理中結證供述明確，是如被告當時確係有意將槍枝持往警局報
    繳，於見有警察前來盤查時，即可儘速將槍枝交予警察，何待警察盤查而查獲，
    顯見其所辯為卸責之詞，不足採信，其犯行堪為認定。
三、又扣案之長槍一支經送請內政部警政署刑事警察局鑑驗結果，認係具有殺傷力之
    土造長槍，業如前述，應屬槍砲彈藥刀械管制條例第四條第一款所稱其他可發射
    金屬或子彈具有殺傷力之槍砲無疑，是核被告所為，係犯槍砲彈藥刀械管制條例
    第十一條第四項之罪，公訴人認係犯同條例第八條第四項之罪，尚有未洽，起訴
    法條應予變更。爰審酌被告並無前科，有臺灣高等法院被告全國前案紀錄表可參
    ，持有槍枝之目的應僅在於供打獵，對於社會之危害性尚小，及其犯罪後之態度
    尚稱良好等情狀，量處如主文所示之刑，併諭知其罰金易服勞之折算標準。又被
    告前未曾受有期徒刑以上刑之宣告，因一時失慮，致罹刑章，經此偵、審程序及
    科刑判決後，應知戒惕，信無再犯之虞，爰併予宣告緩刑二年，庶期自新。扣案
    之土造長槍一把係違禁物，應依刑法第三十八條第一項第一項規定宣告沒收。至
    槍砲彈藥刀械管制條例第十九條第一項固規定，犯第十一條之罪，經判處有期徒
    刑者，應於刑之執行完畢或赦免後，令入勞動場所，強制工作，其期間為三年，
    惟「人民身體之自由應予保障，憲法第八條設有明文。限制人身自由之法律，其
    內容須符合憲法第二十三條所定要件。保安處分係對受處分人將來之危險性所為
    拘束其身體、自由等之處置，以達教化與治療之目的，為刑罰之補充制度。本諸
    法治國家保障人權之原理及刑法之保護作用，其法律規定之內容，應受比例原則
    之規範，使保安處分之宣告，與行為人所為行為之嚴重性、行為人所表現之危險
    性，及對於行為人未來行為之期待性相當。槍砲彈藥刀械管制條例第十九條第一
    項規定：『犯第七條、第八條、第十條、第十一條、第十二條第一項至第三項、
    第十三條第一項至第三項之罪，經判處有期徒刑者，應於刑之執行完畢或赦免後
    ，令入勞動場所，強制工作，其期間為三年。』此項規定不問對行為人有無預防
    矯治其社會危險性之必要，一律宣付強制工作三年，限制其中不具社會危險性之
    受處分人之身體、自由部分，其所採措施與所欲達成預防矯治之目的及所需程度
    ，不合憲法第二十三條所定之比例原則。犯上開條例第十九條所定之罪，不問對
    行為人有無預防矯治其社會危險性之必要，一律宣付強制工作三年之部分，與本
    解釋意旨不符，應自本解釋公布之日起不予適用。犯該條例第十九條第一項所列
    舉之罪，依個案情節符合比例原則部分，固應適用該條例宣告保安處分；至不符
    合部分而應宣告保安處分者，則仍由法院斟酌刑法第九十條第一項規定之要件，
    依職權為之，於此，自無刑法第二條第二項之適用，亦即仍有從新從輕原則之適
    用」，此有司法院大法官會議釋字第四七一號解釋可參，本件被告係一女子，且
    無前科，所持有槍枝之目的，又僅在供打獵用，衡其情節尚無宣告強制工作之必
    要，併此敘明。
據上論結，應依刑事訴訟法第三百六十九條第一項前段、第三百六十四條、第二百九
十九條第一項前段、第三百條、槍砲彈藥刀械管制條例第十一條第四項、刑法第四十
二條第三項、第三十八條第一項第一款、七十四條第一款，判決如主文。
中    華    民    國     八十九     年       八       月     二十九     日
                              臺灣高等法院高雄分院刑事第七庭
                                  審判長法官  王光照
                                        法官  黃憲文
                                        法官  黃仁松
右正本證明與原本無異。
如不服本判決，應於判決送達後十日內向本院提出上訴狀，其未述理由者並應於提
出上訴狀後十日內向本院補提理由書（應附繕本)。
                                      書記官  郭蘭蕙
中    華    民    國     八十九     年       八       月     三十一     日
附錄：本判決論罪科刑法條：
槍砲彈藥刀械管制條例第十一條第四項：
未經許可，持有、寄藏或意圖販賣而陳列第一項所列槍枝者，處一年以上七年以下有
期徒刑，併科新台幣七百萬元以下罰金。
                                                                        Ｇ


司法院資訊處製作；財團法人民間司法改革基金會備份。
